【裁判字號】    98,訴,1272
【裁判日期】    980601
【裁判案由】    毒品危害防制條例
【裁判全文】
臺灣板橋地方法院刑事判決              98年度訴字第1272號
公  訴  人  臺灣桃園地方法院檢察署檢察官
被      告  甲○○
上列被告因違反毒品危害防制條例案件，經檢察官提起公訴（臺
灣桃園地方法院檢察署97年度毒偵字第5878號），由臺灣桃園地
方法院裁定移轉管轄，本院於準備程序進行中，被告就被訴之事
實為有罪之陳述，經告知被告簡式審判程序之旨，並聽取當事人
之意見後，裁定進行簡式審判程序，判決如下：
    主  文
甲○○施用第一級毒品，累犯，處有期徒刑柒月。
    事  實
一、甲○○有竊盜及違反麻醉藥品管理條例、肅清煙毒條例、懲
    治盜匪條例案件等前科，其前於民國90年間因施用毒品案件
    ，經臺灣士林地方法院於同年10月29日以90年度毒聲字第13
    73號裁定送勒戒處所觀察、勒戒後，認有繼續施用毒品傾向
    ，經同院於同年11月27日以90年度毒聲字第1471號裁定送戒
    治處所強制戒治，於91年7 月11日釋放，於91年11月28日戒
    治期滿，經臺灣士林地方法院檢察署檢察官於91年12月19日
    以91年戒毒偵字第122 號為不起訴處分確定，又於92年間因
    施用毒品案件，經本院於92年4 月14日以92年度毒聲字第11
    53號裁定令入戒治處所施以強制戒治，因法律修正，於93年
    1 月9 日釋放，檢察官據以起訴，經本院於92年11月3 日以
    92年度訴字第1321號就施用第一級毒品罪部分判處有期徒刑
    10月，就施用第二級毒品罪部分判處有期徒刑7 月，定應執
    行有期徒刑1 年3 月，經臺灣高等法院於93年1 月13日以92
    年度上訴字第4428號駁回上訴，於93年3 月17日確定，於94
    年12月19日因縮短刑期執行完畢。詎其猶不知悔改，復基於
    施用第一級毒品海洛因之犯意，於97年7 月10日為警採集其
    尿液檢體回溯26小時內之某時，在友人住處，將第一級毒品
    海洛因摻入香菸，以吸取香菸方式，施用第一級毒品海洛因
    1 次，旋於同日下午3 時許，在臺北市○○○路○ 段22 號6
    樓之4 （起訴書誤載為臺北市○○街2 號）為警另案緝獲，
    並查悉上情。
二、案經臺北市政府警察局文山第二分局報請臺灣桃園地方法院
    檢察署檢察官偵查起訴後，由臺灣桃園地方法院裁定移轉管
    轄前來。
    理  由
一、程序部分：按除被告所犯為死刑、無期徒刑、最輕本刑為三
    年以上有期徒刑之罪或高等法院管轄第一審案件者外，於第
    一次審判期日前之準備程序進行中，被告先就被訴事實為有
    罪之陳述時，審判長得告知被告簡式審判程序之旨，並聽取
    當事人、代理人、辯護人及輔佐人之意見後，裁定進行簡式
    審判程序，刑事訴訟法第273 條之1 第1 項定有明文。經核
    ，本件被告甲○○所犯係死刑、無期徒刑、最輕本刑為三年
    以上有期徒刑以外之罪，其於準備程序中就被訴事實為有罪
    之陳述，經法官告知簡式審判程序之旨，並聽取公訴人、被
    告之意見後，本院爰依首揭規定，合議裁定由受命法官獨任
    進行簡式審判程序，合先敘明。
二、訊據被告於本院審理時坦承前揭犯罪事實不諱，又其為警查
    獲後，於同日下午5 時15分許，經採集其尿液檢體，送由臺
    灣尖端先進生技醫藥股份有限公司以酵素免疫分析法初步檢
    驗，呈鴉片類陽性反應，復經氣相層析質譜儀法確認，亦有
    嗎啡（1745ng/ml） 陽性反應，有該公司同年7 月23日濫用
    藥物檢驗報告附卷得佐。按海洛因經注射或吸入人體後，約
    百分之80於24小時內自尿中排出，一般而言，尿液中能否驗
    出嗎啡陽性反應與其投與量、投與途徑、採尿時間、個人體
    質及檢測方法之靈敏度有關，國外曾有文獻報導注射6 毫克
    之海洛因鹽酸鹽，其代謝物嗎啡之平均可檢出時限約為26小
    時，業經行政院衛生署藥物食品檢驗局於81年9 月8 日以藥
    檢1 字第8114885 號函述綦詳。查目前之尿液檢體毒品反應
    鑑驗方法，以氣相層析質譜儀法最為精確，並可排除服用藥
    物導致毒品偽陽性反應之可能性，再參諸海洛因係嗎啡經化
    學合成之半人工合成品，其毒性倍於嗎啡，其施打或吸食後
    ，經人體代謝作用而分解成毒性較低之嗎啡，而於尿液中被
    檢測出，故吸食或施打海洛因或嗎啡在尿液中均以嗎啡形態
    被檢測出，此為本院職務上已知之事實，並經行政院衛生署
    藥物食品檢驗局上揭函文敘明無誤，且觀以目前一般常見施
    用之第一級毒品為海洛因，甚少或甚至未見有施用鴉片或嗎
    啡者，足徵被告施用之第一級毒品應為海洛因，堪為認定。
    茲本件被告尿液檢體經以氣相層析質譜儀法確認，鑑出被告
    尿液確有嗎啡陽性反應，是可確信被告於採集尿液檢體前約
    於26小時內扣除為警查獲後被告不可能施用毒品期間內之某
    時，確曾施用第一級毒品海洛因。承上所述，被告之前揭自
    白，應合於事實。
三、按施用第一、二級毒品為犯罪行為，毒品危害防制條例第10
    條定有處罰明文。故施用第一、二級毒品者，依前揭規定本
    應科以刑罰。惟基於刑事政策，對合於一定條件之施用者，
    則依同條例第20條、第23條之規定，施以觀察、勒戒及強制
    戒治之保安處分。同條例於92年7 月9 日修正公布，自93年
    1 月9 日施行，其中第20條、第23條將施用毒品之刑事處遇
    程序，區分為「初犯」及「5 年內再犯」、「5 年後再犯」
    。依其立法理由之說明：「初犯」，經觀察、勒戒或強制戒
    治後，應為不起訴處分或不付審理之裁定；經觀察、勒戒或
    強制戒治執行完畢釋放後，「5 年內再犯」者，因其再犯率
    甚高，原實施之觀察、勒戒及強制戒治既已無法收其實效，
    爰依法追訴或裁定交付審理。至於經觀察、勒戒或強制戒治
    執行完畢釋放後，「5 年後再犯」者，前所實施之觀察、勒
    戒或強制戒治已足以遮斷其施用毒品之毒癮，為期自新及協
    助其斷除毒癮，仍適用「初犯」規定，先經觀察、勒戒或強
    制戒治之程序。從而，依修正後之規定，僅限於「初犯」及
    「五年後再犯」2 種情形，始應先經觀察、勒戒或強制戒治
    程序。倘被告於5 年內已再犯，經依法追訴處罰，縱其第3
    次（或第3 次以上）再度施用毒品之時間，在初犯經觀察、
    勒戒或強制戒治執行完畢釋放5 年以後，已不合於「5 年後
    再犯」之規定，且因已於「5 年內再犯」，顯見其再犯率甚
    高，原實施觀察、勒戒或強制戒治，已無法收其實效，即應
    依該條例第10條處罰，最高法院95年第7 次刑事庭會議決議
    可資參照。查本件被告曾於90年間因施用毒品案件，經臺灣
    士林地方法院於同年10月29日以90年度毒聲字第1373號裁定
    送勒戒處所觀察、勒戒後，認有繼續施用毒品傾向，經同院
    於同年11月27日以90年度毒聲字第1471號裁定送戒治處所強
    制戒治，於91年7 月11日釋放，於91年11月28日戒治期滿，
    經臺灣士林地方法院檢察署檢察官於91年12月19日以91年戒
    毒偵字第122 號為不起訴處分確定，又於92年間因施用毒品
    案件，經本院於92年4 月14日以92年度毒聲字第1153號裁定
    令入戒治處所施以強制戒治，因法律修正，於93年1 月9 日
    釋放，檢察官據以起訴，經本院於92年11月3 日以92年度訴
    字第1321號就施用第一級毒品罪部分判處有期徒刑10月，就
    施用第二級毒品罪部分判處有期徒刑7 月，定應執行有期徒
    刑1 年3 月，經臺灣高等法院於93年1 月13日以92年度上訴
    字第4428號駁回上訴，於93年3 月17日確定，有臺灣高等法
    院被告前案紀錄表在卷可徵，是本件應逕對被告究以刑責。
    綜上所見，被告施用前述毒品之犯行，事證業臻明確，堪以
    認定，應依法論科。
四、核被告所為，係犯毒品危害防制條例第10條第1 項之施用第
    一級毒品罪。其施用前揭毒品，衡情，應有持有該毒品之行
    為，惟其持有之低度行為，當為其施用上開毒品之高度行為
    所吸收，故不另論罪。查其於92年間因違反毒品危害防制條
    例案件，經本院於92年11月3 日以92年度訴字第1321號就施
    用第一級毒品罪部分判處有期徒刑10月，就施用第二級毒品
    罪部分判處有期徒刑7 月，定應執行有期徒刑1 年3 月，經
    臺灣高等法院於93年1 月13日以92年度上訴字第4428號駁回
    上訴，於93年3 月17日確定，於94年12月19日因縮短刑期執
    行完畢，亦有上述被告前案紀錄表在卷足憑，其於徒刑執行
    完畢後，5 年以內再犯本件有期徒刑以上之罪，屬累犯，應
    依刑法第47條第1 項規定，加重其刑。本院審酌其有多項犯
    罪紀錄，並有上揭被告前案紀錄表可佐，是素行欠佳，又其
    於受觀察、勒戒及強制戒治後，猶另萌施用毒品之犯意，再
    犯本罪，顯見其戒除毒癮之意志薄弱，且未衷心悛悔，漠視
    法令之禁制，恣意濫用藥品，其行為甚為可訾，及其施用毒
    品祗係戕害自己身心，並無加害他人，兼衡其本件施用毒品
    種類、次數、尿液檢體毒品反應指數、犯罪動機、目的、手
    段、坦承犯罪等一切情狀，爰量處如主文所示之刑。
據上論斷，應依刑事訴訟法第273 條之1 第1 項、第299 條第1
項前段，毒品危害防制條例第10條第1 項，刑法第11條前段、第
47條第1 項，判決如主文。
本案經檢察官黃佳權到庭執行職務。
中    華    民    國    98    年    6     月     1    日
                    刑事第一庭  法  官  朱敏賢
上列正本證明與原本無異。
如不服本判決，應於判決送達後10日內敘明上訴理由，向本院提
出上訴狀 (應附繕本) ，上訴於臺灣高等法院。其未敘述上訴理
由者，應於上訴期間屆滿後20日內向本院補提理由書「切勿逕送
上級法院」。
                                書記官  黃頌棻
中    華    民    國    98    年    6     月     1    日
附錄本案論罪科刑法條：
毒品危害防制條例第10條第1 項：
施用第一級毒品者，處六月以上五年以下有期徒刑。


司法院資訊處製作；財團法人民間司法改革基金會備份。
